【裁判字號】    95,簡抗,71
【裁判日期】    951226
【裁判案由】    遷讓房屋
【裁判全文】
臺灣臺北地方法院民事裁定              95年度簡抗字第71號
抗  告  人  財團法人台北市義和堂
法定代理人  甲○○
相  對  人  乙○○
上列當事人間請求遷讓房屋等事件，抗告人對於中華民國95年10
月27日本院臺北簡易庭95年度北簡字第33721 號裁定提起抗告，
本院裁定如下：
    主    文
抗告駁回。
抗告訴訟費用由抗告人負擔。
    理    由
一、按核定訴訟標的之價額，以起訴時之交易價額為準；無交易
    價額者，以原告就訴訟標的所有之利益為準，民事訴訟法第
    77條之1第2項定有明文。
二、本件抗告意旨略以：伊係起訴請求相對人遷讓返還門牌號碼
    為台北市○○路58巷7號2樓之房屋（下稱系爭房屋），相對
    人委託林宗義建築師出具之房屋鑑價報告第3 點雖載「其他
    可登記面積而未登記者如：（a）屋頂樓梯間：1.85*5/10戶
    =0.93 平方公尺（b）水塔：1.85*5/10戶=0.93平方公尺（c
    ）地下室（法定防空避難設施為建築面積1/3 ）64.65/3/10
    戶=2.16 平方公尺，小計4.02平方公尺」，惟此未登記部分
    並未在原告起訴範圍內，故該鑑價明顯有瑕疵，且上開房屋
    鑑價報告難認有公信力及正確性，原裁定以之核算訴訟標的
    價額顯有不當；又系爭房屋訴訟標的價額應以系爭房屋95年
    度房屋稅單之課稅現值為準，原裁定核定本件訴訟標的價額
    與一般實務作法不符云云。
三、經查，本件抗告人係以相對人無權占有系爭房屋，訴請相對
    人返還上開房屋，依前揭規定，其訴訟標的之價額即應以系
    爭房屋於民國95年6 月12日起訴時之交易價額為準；至房屋
    課稅現值僅係供法院核定訴訟標的價額之標準之一，非謂唯
    一標準，倘有其他方式可資確定系爭房屋之交易價額，當不
    以課稅現值為限。而系爭房屋係於70年1 月15日建築完成，
    現結構體無損壞，室內裝修完善，房屋總面積（含可登記但
    未登記部分）為81.60平方公尺，現時約值新台幣（下同）1
    ,200,000 元等情，有林宗義建築師所出具之房屋鑑價報告1
    份在卷可稽，觀諸該鑑價報告已就系爭房屋之年份、面積、
    結構體有無損壞、室內裝修是否完善等情綜合評估，始得出
    系爭房屋現時約值1,200,000 元之結論，應堪採信。另抗告
    人辯稱僅起訴請求返還系爭房屋，至屋頂樓梯間、水塔、地
    下室等未登記分並未在起訴範圍內，該鑑價明顯有瑕疵云云
    ，然前開設置乃現代公寓大廈之共用部分，亦為訴訟標的效
    力所及，是前揭房屋鑑價報告將上開可登記面積而未登記部
    分亦列入房屋總面積計算，並無瑕疵，抗告人上開所辯，不
    足採信。綜上所述，原審依首揭規定與前開房屋鑑價報告之
    內容，核定本件訴訟標的價額為1,200,000 元，尚無違誤，
    抗告意旨指摘原裁定不當，求予廢棄改判，為無理由，應予
    駁回。
四、據上結論，本件抗告為無理由。依民事訴訟法第436條之1第
    3項、第495條之1第1項、第449條第1項、第95條、第78條，
    裁定如主文。
中    華    民    國    95    年    12    月    26    日
                    民事第六庭審判長法  官  李昆曄
                                    法  官  邱  琦
                                    法  官  蕭清清
以上正本係照原本作成。
本裁定不得再抗告。
中    華    民    國    95    年    12    月    26    日
                                    書記官  林秀娥


司法院資訊處製作；財團法人民間司法改革基金會備份。
